臺灣高等法院民事裁定　　　　　　　　　100年度抗字第592號
抗　告　人　徐致祥
代　理　人　邱奕澄律師
　　　　　　林珪嬪律師
抗告人因與相對人徐志豪、黃靜君間侵權行為損害賠償事件，對
於中華民國100年2月25日臺灣臺北地方法院99年度金字第20號裁
定提起抗告，本院裁定如下：
    主  文
抗告駁回。
抗告訴訟費用由抗告人負擔。
    理  由
一、本件抗告人於原法院97年度金重訴字第18號、98年度金重訴
    字第15號、98年度金訴字第7號違反銀行法等刑事案件繫屬
    中提起附帶民事訴訟。原法院以：相對人雖有違反銀行法之
    犯行，然此部分係破壞國家有關經營銀行業務應經特許之制
    度，而非直接侵害個人法益之犯罪，抗告人非因相對人犯銀
    行法之罪而受損害之人，其提起附帶民事訴訟為不合法，原
    法院刑事庭雖誤將此不合法之訴以裁定移送於民事庭，民事
    庭法院仍應駁回其訴等語，駁回抗告人本件之訴。
二、抗告人主張：銀行法制定之目的，並非僅在保護金融秩序而
    已，尚包括存款人權利之保障，故該法第29條第1項、第29
    條之1規定，亦屬保護他人之法律。本件相對人向伊等不特
    定多數人遊說、非法吸收資金，依銀行法第29條之1規定，
    應以收受存款論，自係違反該法第29條第1項之保護他人之
    法律規定，而使伊受有本金無法取回之損害，且相對人違法
    吸收存款業務，與伊所受本金無法取回之損害間，有相當因
    果關係，相對人自應連帶對伊負損害賠償責任，原裁定以伊
    之訴不合法，而駁回伊本件附帶民事訴訟，顯有未當，爰聲
    明廢棄原裁定等語。
三、按刑事法院得依刑事訴訟法第504條第1項規定，將附帶民事
    訴訟以裁定移送於該法院民事庭者，以刑事部分宣告被告有
    罪之判決者為限，是刑事訴訟諭知無罪之判決，刑事法院本
    應依同法第503條第1項前段規定以判決駁回原告之訴，如誤
    以裁定移送於民事庭，其訴之不合法，不因移送民事庭而受
    影響，受移送之民事庭應認原告之訴為不合法，以裁定駁回
    之（最高法院66年台上字第1094號判例意旨參照）。次按附
    帶民事訴訟係因犯罪而受損害之人請求回復其損害之程序，
    其請求之範圍，應依民法之規定，故附帶民事訴訟必限於起
    訴之犯罪事實侵害個人私權，致生損害者，始得提起之，最
    高法26年鄂附字第22號亦著有判例。又違反銀行法之行為，
    係破壞國家有關經營銀行業務應經特許之制度，而非直接侵
    害個人法益之犯罪，存款人固有受害之虞，然非必然受害，
    如行為人依約給付本息之情形，存款人即非因行為人犯銀行
    法之罪而直接受損害之人，自不得提起刑事附帶民事訴訟。
四、查相對人於原法院97年度金重訴字第18號、98年度金重訴字
    第15號、98年度金訴字第7號等刑事案件中被訴涉犯詐欺、
    違反銀行法等罪嫌，其中被訴詐欺罪嫌部分，業經原法院刑
    事庭認定不構成詐欺罪，因檢察官認相對人該部分行為，與
    違反銀行法有罪部分有一罪之關係，故不另為無罪之諭知，
    有該刑事判決在卷可憑（見原法院卷第5至6頁9），惟實質
    上此與諭知無罪有同一之效力。至於相對人縱有違反銀行法
    第29條第1項之行為，抗告人亦非因犯罪而直接受損害之人
    ，不得於刑事訴訟程序附帶提起民事訴訟，請求相對人賠償
    ，原法院刑事庭本應依刑事訴訟法第503條第1項前段規定，
    以判決駁回抗告人就相對人部分之附帶民事訴訟，卻以裁定
    移送於原法院民事庭，原法院民事庭以該訴不合法而裁定駁
    回抗告人此部分訴訟，經核並無違誤，抗告意旨指摘原裁定
    不當，聲明廢棄，為無理由，自應予駁回。
五、據上論結，本件抗告為無理由，爰裁定如主文。
中    華    民    國   100    年    5     月    11    日
                    民事第十一庭
                        審判長法  官  呂太郎
                              法  官  劉坤典
                              法  官  徐福晉
正本係照原本作成。
本裁定除以適用法規顯有錯誤為理由外，不得再抗告。如提起再
抗告，應於收受後10日內委任律師為代理人向本院提出再抗告狀
。並繳納再抗告費新台幣１千元。
中    華    民    國   100    年    5     月    12    日
                              書記官  秦仲芳